臺灣桃園地方法院刑事判決　　　　　　　109年度訴字第615號
公　訴　人　臺灣桃園地方檢察署檢察官
被　　　告　黄書御



指定辯護人　本院公設辯護人廖彥傑
上列被告因毒品危害防制條例案件，經檢察官提起公訴（109 年
度偵字第3568號），本院判決如下：
    主  文
黄書御幫助犯販賣第二級毒品未遂罪，處有期徒刑壹年。
    事  實
一、李泓叡（已經本院先行審結，現上訴中）於民國108 年10月
    12日22時37分許，在交友軟體Band上張貼「各位同好午安
    如有任何需要  可私訊聯絡小弟  還請各位前輩多多捧場！
    ！小弟感激不盡一鞠躬～～# 音樂# 聊天# 臭味相同# 約執
    # 糖# 煙」等內容之貼文訊息，以此廣告方式暗示兜售毒品
    。適有員警王孟彥網路巡邏後發現而喬裝毒品買家與李泓叡
    接觸並佯裝交易，與李泓叡約定於109 年1 月14日5 時10分
    許，在桃園市○○區○○街00號前停車場進行交易，李泓叡
    便要求黃書御開車載其前往，黃書御遂基於幫助販賣第二級
    毒品之犯意，駕駛車牌號碼000-0000號自用小客車搭載李泓
    叡前往上開約定地點赴約，李泓叡於上開約定時點到達後乃
    著手以新臺幣（下同）1 萬5,000 元販賣王孟彥含第二級毒
    品甲基安非他命成分之結晶8 包（驗前總淨重5.4014公克，
    驗餘總淨重5.3986公克，下稱本案毒品），於販賣之際因王
    孟彥當場表明警察身分予以逮捕而不遂，並扣得本案毒品、
    HTC 廠牌手機（內含門號0000000000號SIM 卡1 張）1 支（
    下稱本案手機），始查悉上情。
二、案經桃園市政府警察局中壢分局( 下稱中壢分局) 報告臺灣
    桃園地方檢察署檢察官偵查起訴。
    理  由
壹、程序方面
一、被告以外之人於審判外之言詞或書面陳述，除法律有規定者
    外，不得作為證據，刑事訴訟法第159條第1項固定有明文。
    又按當事人、代理人或辯護人於法院調查證據時，知有第
    159條第1項不得為證據之情形，而未於言詞辯論終結前聲明
    異議者，視為有前項之同意，同法第159 條之5 第2 項亦有
    明文。本判決所引用具傳聞性質之各項證據資料，經本院於
    審判期日依法踐行調查證據程序，檢察官、被告黃書御及其
    辯護人於言詞辯論終結前，亦均未依傳聞法則不得作為證據
    之規定聲明異議，本院審酌結果，認上開證據資料製作時之
    情況，尚無違法不當及證明力明顯過低之瑕疵，亦認為以之
    作為證據，應屬適當，依上開規定，應認有證據能力。
二、本判決所引用所依憑判斷之證據，亦無事證顯示上開證據係
    違反法定程序所取得，或有其他不得作為證據之情形，檢察
    官、被告黃書御及其辯護人亦未予爭執其證明能力，依刑事
    訴訟法第158 條之4 規定之反面解釋，應認均有證據能力。
貳、實體方面
一、訊據被告黃書御於警詢、偵查及本院審理中，均坦承有如事
    實欄所示販賣本案毒品未遂等節事實（見偵卷第39頁至第43
    頁及第173 頁至第175 頁；本院卷第212 頁及第494 頁），
    核與證人即正犯李泓叡於警詢及偵查中之證述內容（見偵卷
    第19頁至第29頁、第171 頁至第179 頁) 相符，且有中壢分
    局興國派出所現場照片黏貼紀錄表（含上開共同被告李泓叡
    與喬裝為毒品買家之員警王孟彥之手機通訊對話訊息畫面擷
    圖資料）、扣押筆錄暨扣押物品目錄表及台灣檢驗科技股份
    有限公司濫用藥物實驗室109 年2 月5 日濫用藥物檢驗報告
    各1 份（見偵卷第51頁至第55頁、第81頁至第129 頁及第18
    7 頁）在卷可佐，足見被告黃書御任意性自白核與事實相符
    。本案事證明確，被告黃書御如事實欄所示犯罪事實堪以認
    定，應依法論科。
二、按行為後法律有變更者，適用行為時之法律。但行為後之法
    律有利於行為人者，適用最有利於行為人之法律，刑法第2
    條第1 項定有明文。被告黃書御為本案犯行後，毒品危害防
    制條例第4 條第1 、2 項、第17條第2 項規定，已於109 年
    1 月15日修正公布，並自同年7 月15日生效施行，第4 條第
    1 項法定刑由「死刑或無期徒刑；處無期徒刑者，得併科新
    臺幣2000萬元以下罰金」，修正為「死刑或無期徒刑；處無
    期徒刑者，得併科新臺幣3000萬元以下罰金」；同條第2 項
    法定刑亦由「無期徒刑或7 年以上有期徒刑，得併科新臺幣
    1000萬元以下罰金」，修正為「無期徒刑或10年以上有期徒
    刑，得併科新臺幣1500萬元以下罰金」；第17條第2 項規定
    則由「犯第4 條至第8 條之罪於偵查及審判中均自白者，減
    輕其刑」，修正為「犯第4 條至第8 條之罪於偵查及歷次審
    判中均自白者，減輕其刑」，是經比較新舊法之結果，適用
    修正前之規定，對被告黃書御較為有利，依刑法第2 條第1
    項前段規定，自應適用修正前之舊法論處。又刑法關於正犯
    、從犯之區別，係以其主觀之犯意及客觀之犯行為標準，凡
    以自己犯罪之意思而參與犯罪，無論其所參與者是否犯罪構
    成要件之行為，皆為正犯，其以幫助他人犯罪之意思而參與
    犯罪，其所參與者，苟係犯罪構成要件之行為，亦為正犯，
    必以幫助他人犯罪之意思而參與犯罪，其所參與者又為犯罪
    構成要件以外之行為，始為從犯。故刑法上之幫助犯，係對
    於犯罪與正犯有共同之認識，而以幫助之意思，對於正犯資
    以助力，且未參與實施犯罪行為者而言。亦即，如未參與實
    施犯罪構成要件之行為，且係出於幫助之意思提供助力，即
    屬幫助犯，而非共同正犯。本案被告黃書御主觀上知悉共同
    被告李泓叡要販賣本案毒品下，駕駛小客車載著共同被告李
    泓叡前往交易，就主觀犯意而言，被告黃書御並無為自己牟
    利之意圖，亦未從中獲利，顯然無為自己犯罪之意思，又其
    所提供之助力僅是載運行為，未參與實行販賣毒品之構成要
    件行為，應僅成立幫助犯。是核被告黃書御所為，係犯刑法
    第30條第1 項前段、109 年1 月15日修正（同年7 月15日施
    行）前毒品危害防制條例第4 條第6 項、第2 項之幫助販賣
    第二級毒品未遂罪。又被告黃書御本案幫助販賣第二級毒品
    未遂犯行，所幫助正犯即共同被告李泓叡所犯之販賣第二級
    毒品犯行，客觀上已著手實施販賣犯行，然因喬裝為購毒者
    之員警自始即不具購買之真意，事實上不能真正完成買賣而
    未遂，為未遂犯，爰依刑法第25條第2 項之規定，就本案被
    告黃書御犯罪，按既遂犯之刑減輕其刑。又本案被告黃書御
    就上開犯行，僅係幫助犯而非正犯，爰依刑法第30條第2 項
    規定，就本案被告黃書御犯罪，按正犯之刑再減輕其刑。
三、次按犯第四條至第八條之罪於偵查及審判中均自白者，減輕
    其刑，上開修正前毒品危害防制條例第17條第2 項定有明文
    ，其立法目的在為使上揭毒品案件之刑事訴訟程序儘早確定
    ，鼓勵被告自白犯罪，開啟其自新之路，對被告於偵查及審
    判中均自白者，增列應減輕其刑之規定，採行寬厚之刑事政
    策。查被告黃書御於警詢、偵查及本院審判中就上開犯行事
    實，業均已明白坦認而為自白，是其本案犯罪即應依修正前
    毒品危害防制條例第17條第2 項規定，減輕其刑，並與上開
    刑法第25條第2 項、第30條第2 項規定之該等減輕其刑事由
    ，依法遞減之。又本案被告黃書御所犯之罪已適用刑法第25
    條第2 項、第30條第2 項、修正前毒品危害防制條例第17條
    第2 項規定遞減其刑，本院認尚無科以最低度刑猶仍情輕法
    重之情，並無須再適用刑法第59條規定之情形，附此敘明。
四、又被告黃書御本案並未有因供出毒品來源因而查獲其他正犯
    、共犯之情事，而無毒品危害防制條例第17條第1 項之減輕
    或免除刑罰事由一節，有臺灣桃園地方檢察署110 年5 月4
    日桃檢俊生109 偵3568字第1109044738號函、中壢分局110
    年5 月11日中警分刑字第1100029941號函暨所檢附之員警職
    務報告各1 份（見本院卷第331 頁至第335 頁）在卷可佐，
    被告黃書御尚無毒品危害防制條例第17條第1 項之減輕或免
    除刑罰事由，附此敘明。
五、爰以行為人之責任為基礎，審酌被告黃書御無視毒品氾濫對
    國人身心與社會風氣、治安之極大負面影響，嚴重危害國民
    身心健康，助長社會不良風氣，猶仍幫助共同被告李泓叡犯
    本案販賣毒品之犯行，應予嚴厲非難，惟考量本案為未遂犯
    罪，並衡酌被告黃書御所參與情形僅為幫助犯，犯後於偵審
    中始終自白犯行，犯後態度尚可，復兼衡被告黃書御本案犯
    罪動機、目的、所幫助欲販賣之毒品數量、自述高中畢業之
    智識程度及案發時從事美髮工作之家庭經濟狀況（見本院卷
    第494頁）等一切情狀，量處如主文所示之刑，以資懲儆。
六、未予對被告黃書御宣告沒收之說明：
  ㈠按查獲之第一、二級毒品及專供製造或施用第一、二級毒品
    之器具，不問屬於犯罪行為人與否，均沒收銷燬之；犯第4
    條至第9 條、第12條、第13條或第14條第1 項、第2 項之罪
    者，其供犯罪所用之物，不問屬於犯罪行為人與否，均沒收
    之，毒品危害防制條例第18條第1 項前段、第19條第1 項定
    有明文。經查，扣案之本案毒品，含第二級毒品成分甲基安
    非他命成分，有上開台灣檢驗科技股份有限公司濫用藥物實
    驗室檢驗報告在卷可稽，是本案毒品本應依毒品危害防制條
    例第18條第1 項前段規定，不問屬於犯罪行為人與否，宣告
    沒收銷燬之，然該等毒品既前已在共同被告李泓叡之案件部
    分先行宣告沒收銷燬( 見本院卷第457 頁至第464 頁) ，爰
    不在被告黃書御部分再為沒收銷燬之諭知。
  ㈡又扣案之本案手機為共同被告李泓叡所有且為供其本案販賣
    第二級毒品犯罪所用之物，業據共同被告李泓叡所自承（見
    本院卷第393 頁），並有上開扣押物品目錄表在卷可佐，是
    本案手機本應依毒品危害防制條例第19條第1 項規定，不問
    屬於犯罪行為人與否，宣告沒收之，然該等之物前亦在共同
    被告李泓叡之案件部分先行宣告沒收( 見本院卷第457 頁至
    第464 頁) ，爰不在被告黃書御部分再為沒收銷燬之諭知。
    至扣案之毒品吸食器、電子磅秤及分裝袋，因卷內亦無事證
    足認該等之物係為供本案犯罪所用之物，爰不予宣告沒收，
    附此敘明。
據上論斷，應依刑事訴訟法第299 條第1 項前段，109 年1 月15
日修正（同年7 月15日施行）前毒品危害防制條例第4 條第6 項
、第2 項、第17條第2 項，刑法第2 條第1 項前段、第11條、第
30條第1 項前段、第2 項、第25條第2 項，判決如主文。
本案經檢察官劉哲名提起公訴，檢察官陳玟君到庭執行職務。
中    華    民    國   110    年    9     月    23    日
                    刑事第二庭  審判長法  官  劉家祥
 
                                      法  官  陳布衣
 
                                      法  官  陳炫谷
以上正本證明與原本無異。
如不服本判決應於收受判決後20日內向本院提出上訴書狀，並應
敘述具體理由。其未敘述具體理由者，應於上訴期間屆滿後20日
內向本院補提理由書（均須按他造當事人之人數附繕本）「切勿
逕送上級法院」。
                                      書記官  張佑聖
中    華    民    國  110     年    9     月    23    日
附錄本案論罪科刑法條全文：
109 年1 月15日修正（同年7 月15日施行）前毒品危害防制條例
第4 條
製造、運輸、販賣第一級毒品者，處死刑或無期徒刑；處無期徒
刑者，得併科新臺幣二千萬元以下罰金。
製造、運輸、販賣第二級毒品者，處無期徒刑或七年以上有期徒
刑，得併科新臺幣一千萬元以下罰金。
製造、運輸、販賣第三級毒品者，處七年以上有期徒刑，得併科
新臺幣七百萬元以下罰金。
製造、運輸、販賣第四級毒品者，處五年以上十二年以下有期徒
刑，得併科新臺幣三百萬元以下罰金。
製造、運輸、販賣專供製造或施用毒品之器具者，處一年以上七
年以下有期徒刑，得併科新臺幣一百萬元以下罰金。
前五項之未遂犯罰之。